臺灣基隆地方法院刑事判決　　　　　　　　94年度訴字第52號
公　訴　人　臺灣基隆地方法院檢察署檢察官
被　　　告　甲○○　男　25歲.
上列被告因詐欺等案件，經檢察官提起公訴（93年度偵字第4579
號），本院判決如下：
    主  文
甲○○幫助連續意圖為自己不法之所有，以詐術使人將本人之物
交付，累犯，處有期徒刑參月，如易科罰金以參佰元折算壹日。
    事  實
一、甲○○曾於民國九十一年間因違反毒品危害防制條例，經台
    灣士林地方法院於九十二年一月二日判處有期徒刑六月確定
    ，九十三年七月八日執行完畢（翌日出監），猶不知悔改，
    竟於九十三年九月二日至基隆市○○路一五０號之中國信託
    商業銀行（下稱中國信託）基隆分行開設帳號為0000000000
    00號之活期存款帳戶，旋見報紙上刊登販賣帳戶之小廣告，
    雖可預見金融帳戶提供他人使用，將幫助他人實施詐欺犯罪
    ，仍基於縱有人以其金融帳戶實施詐欺犯罪亦不違背其本意
    之幫助故意，而撥打報上所刊登之電話，並與自稱「阿祥」
    之某不詳姓名成年男子聯絡約定於同年月四日或五日左右，
    在基隆市○○路前以新台幣（下同）二千元之代價，將前開
    帳戶販予「阿祥」，並交付該帳戶存摺、印鑑章、金融卡、
    提款密碼予「阿祥」，「阿祥」即同時交付二千元予甲○○
    以交換前開帳戶存摺、印鑑章、金融卡、提款密碼。「阿祥
    」取得「甲○○」之上開帳戶及印章等物後，即基於與其他
    不詳姓名成年人意圖為自己不法之所有之概括犯意聯絡，共
    組詐欺集團，於同年九月十一日晚間八、九時餘，以簡訊通
    知丙○○、乙○○若無刷卡消費，請回撥00-00000000 、
    0000 0000 、00000000、00000000、00000000等號，待該二
    人回撥，渠等詐欺集團即利用該二人對於利用自動櫃員機功
    能不甚熟悉之弱點，誘騙該二人至自動櫃員機以提款卡插入
    以變更密碼之方式以保障權益，而施詐術使該二人陷於錯誤
    ，丙○○於同日晚間依詐欺集團之指示持其之交通銀行帳號
    000000 00000號存款帳戶之提款卡至自動櫃員機以轉帳方式
    匯款35 519元至甲○○前開中國信託基隆分行帳號為
    000000000000 號 之活期存款帳戶內，葉金寶則於同日晚間
    依詐欺集團之指示持其之玉山銀行帳號000000000000000 號
    存款帳戶、上海銀行帳號00000000000000號之提款卡至自動
    櫃員機以轉帳方式分別匯款34820 元、4371元至甲○○前開
    中國信託基隆分行帳號為000000000000號之活期存款帳戶內
    ，使「阿祥」之詐欺集團之人因取得甲○○前揭帳戶之提款
    卡而取得向銀行請求付款之權利，並隨即於當日以提款卡提
    卡之方式迅即將上開款項領取一空，嗣因丙○○、乙○○發
    覺受騙而報案，始知上情。
二、案經丙○○、乙○○提起告訴，而由基隆市警察局第二分局
    報請臺灣基隆地方法院檢察署檢察官偵查起訴。
    理  由
一、訊據被告甲○○對於上開事實坦承不諱，並據被害人丙○○
    、乙○○於警訊、本院準備程序時指述明確，並有中華郵政
    股份有限公司自動櫃員機儲戶交易明細表二紙、中國信託基
    隆分行提供之被告所開設帳號為000000000000號之活期存款
    帳戶資料一份、中國信託所檢送之該帳戶歷史交易查詢一份
    附卷可參，足認被告確有以二千元之代價提供前開帳戶存摺
    、印章、提款卡等物與「阿祥」之事實。再依金融機構接受
    客戶申請一般存款帳戶之現況，絕大多數不須任何條件，亦
    無須任何費用，即任何人均可辦理金融帳戶存摺使用，如無
    特殊理由，實無借用他人存摺使用之必要；而金融存摺事關
    存個人財產權益之保障，倘有不明之金錢來源，甚而悠關個
    人之法律上之責任，其專有性甚高，除非本人、與本人具有
    信賴關係或其他特殊原因，難認有何流通使用之可能，一般
    人均有妥為保管防阻他人任意使用之認識；縱使特殊情況偶
    有交付他人使用之需，亦必然深入瞭解用途及合理性後，再
    行提供以使用，方符常情；且該等專有物品如落入不明人士
    手中，而未加以闡明正常用途，極易被利用為與財產有關之
    犯罪工具，此為吾人依一般生活認知所易於體察之常識；又
    有犯罪意圖者，非有正當理由，竟提供金錢代價徵求他人之
    帳戶，則客觀上可預見其目的，係供為某筆資金之存入，後
    再行領出之用，且該筆資金之存入及提領過程係有意隱瞞其
    流程或避免行為人身分曝光之用意，一般人本於一般認知能
    力均甚易於瞭解。查被告為年滿二十二歲之成年男子，並非
    無社會經驗之人，就提供帳戶與不認識之人使用，將為他人
    作為詐欺犯罪之工具，而有幫助他人犯罪之可能，自難諉為
    不知，亦非全然無可預見。是被告可預見金融帳戶存摺提供
    他人使用，將幫助他人實施詐欺犯罪，但因貪圖區區二千元
    之利益，仍將上開帳戶借予「阿祥」使用，被告顯有縱有人
    以其金融帳戶實施詐欺犯罪亦不違背其本意之幫助故意自明
    。
二、按刑法上之幫助犯，係指以幫助之意思，對於正犯資以助力
    ，而未參與實施犯罪之行為者而言，最高法院四十九年臺上
    字第七十七號判例意旨可資參照；被告所為，基於幫助之意
    思，出借自己之帳戶予「阿祥」等犯罪集團之人，以供被害
    人轉帳之用，而為詐欺罪構成要件以外之行為；而「阿祥」
    等犯罪集團之人，以確認刷卡消費之名義，誘騙被害人至自
    動櫃員機操作，造成被害人之存款轉入被告之帳戶，而取得
    得向銀行請求給付上開金額之權利，核被告所為，係犯刑法
    第三十條第一項、第五十六條、第三百三十九條第一項之連
    續詐欺取財罪之幫助犯。被告曾犯如事實欄所述前科，甫於
    九十三年七月八日執行完畢，此有台灣高等法院被告前案紀
    錄表一紙在卷足憑，其於執行完畢五年內再犯本件有期徒刑
    以上之罪，為累犯，應依刑法第四十七條之規定加重其刑。
    被告係幫助他人犯罪，爰依刑法第三十條第二項規定減輕之
    ，並先加而後減。爰審酌被告因一時貪圖小利，任意提供帳
    戶存摺、提款卡等物幫助他人詐財、造成被害人之損失金額
    、犯後坦承犯行、惟未與被害人達成和解之犯後態度等一切
    情狀，量處如主文所示之刑，並諭知易科罰金之折算標準。
三、公訴意旨另以：被告所為另涉嫌犯刑法第三百四十條之常業
    詐欺之幫助犯、洗錢防制法第九條第一項之幫助洗錢罪嫌云
    云。(一)按犯罪事實應依證據認定之，無證據不得認定其犯罪
    事實；不能證明被告犯罪者，應諭知無罪之判決，刑事訴訟
    法第一百五十四條第一項、第三百零一條第一項分別定有明
    文。又按洗錢防制法第一條規定：「為防制洗錢，追查重大
    犯罪，特制定本法」，其立法目的係為防止洗錢者利用各種
    管道漂白非法所得之洗錢行為，掩飾其犯罪事實，逃避或防
    礙重大犯罪之追查或處罰，以遏阻洗錢者享受其重大犯罪所
    得之財物或財產上利益；其保護之法益係國家對於重大犯罪
    之訴追及處罰權；洗錢防制條例第二條明定：「洗錢」之定
    義為：「(1)掩飾或隱匿因自己重大犯罪所得財物或財產上利
    益者。(2)掩飾、收受、搬運、寄藏、故買或牙保他人因重大
    犯罪所得財物或財產上利益者」，並於同法第三條第一項列
    舉「重大犯罪」之範圍；行為人掩飾或隱匿因自己或他人犯
    罪所得財物或財產上利益，或收受、搬運、寄藏、故買、牙
    保他人犯罪所得財物或財產上利益，未必當然成立洗錢罪，
    而須上開財物或財產上利益係自己或他人重大犯罪所得，且
    行為人基於逃避或防礙該重大犯罪之追查或處罰之犯意，並
    有為逃避或防礙該重大犯罪之追查或處罰之行為，始克相當
    ，最高法院九十二年度台上字第二九六三號判決意旨可資參
    照。
    (二)查公訴人於本案僅查得被害人丙○○、乙○○二人，尚無
    從證明「阿祥」等詐欺集團係實施常業詐欺犯罪，因之，亦
    無從認定被告於本案構成常業詐欺犯罪之幫助犯；又依前開
    二被害人之指述，固稱彼等係受詐欺，而將存款轉匯入被告
    提供詐欺集團所有之帳戶，已如前述，然本件除被告提供前
    開帳戶、存摺、印章外，尚查無其他證據足資佐証被告有基
    於逃避或防礙洗錢防制法所稱重大犯罪之追查或處罰之故意
    或幫助犯意，揆諸前開最高法院判決意旨，自難以被告提供
    上開帳戶予「阿祥」，即認被告有何幫助掩飾他人重大犯罪
    所得之意，應認不能證明被告此部分之幫助洗錢犯行。本部
    分既經蒞庭檢察官當庭更正如理由欄二之論罪法條，是以自
    毋庸再為其他處理（即毋庸不另為無罪之諭知），附此敘明
    。
據上論斷，應依刑事訴訟法第二百九十九條第一項前段，刑法第
三十條、第五十六條、第三百三十九條第一項、第四十七條、第
四十一條第一項前段，罰金罰鍰提高標準條例第一條前段、第二
條，判決如主文。
本案經檢察官黃鴻達到庭執行職務
中　　華　　民　　國　　94　　年　　6 　　月　　14　　日
                  刑事第三庭審判長法    官　鄭景文
                  　　　　　　　　法　　官　王美婷
                  　　　　　　　　法　　官　曾雨明
以上正本證明與原本無異。
對於本件判決如有不服，應於收受送達後10日內，向本院提出上
訴書狀，上訴於臺灣高等法院。
中　　華　　民　　國　　94　　年　　6 　　月　　16　　日
　　　                            書 記 官  王靜敏
附錄法條：
中華民國刑法第339條第1項：
意圖為自己或第三人不法之所有，以詐術使人將本人或第三人之
物交付者，處5 年以下有期徒刑、拘役或科或併科1 千元以下罰
金。
